臺灣新竹地方法院民事判決  
110年度訴字第468號
原      告  松燁有限公司


法定代理人  鍾宏奇  
訴訟代理人  林更穎律師
被      告  鄭民箎  

            張梅桂  
            鄭弘國  
上列當事人間請求遷讓房屋等事件，本院於民國110年8月30日辯
論終結，判決如下：
    主      文
被告應將如附表所示之房屋騰空遷讓返還予原告。
被告應自民國一一○年五月六日起至騰空遷讓返還前項房屋之日
止，按月給付原告新臺幣伍萬元。
訴訟費用由被告負擔。
本判決第一項如原告以新臺幣伍拾柒萬肆仟元為被告供擔保後得
假執行。
    事實及理由
壹、程序方面：
一、按訴狀送達後，原告不得將原訴變更或追加他訴，但請求之
    基礎事實同一，或該訴訟標的對於數人必須合一確定時，追
    加其原非當事人之人為當事人，或不甚礙被告之防禦及訴訟
    之終結者，不在此限，民事訴訟法第255條第1項第2款、第5
    款、第7款分別定有明文。經查，本件原告起訴時，原將鄭
    民箎列為被告，並聲明：㈠被告鄭民箎應將如附表所示之房
    屋（下合稱系爭房屋）騰空遷讓返還予原告；㈡被告鄭民箎
    應自民國110年5月6日起至騰空遷讓返還如附表所示房屋之
    日止，按月給付原告新臺幣（下同）50,000元；㈢第一項請
    求，原告願供擔保，請准宣告假執行；㈣訴訟費用由被告負
    擔（見本院卷第9頁）。嗣因查得系爭房屋係由鄭民箎、張
    梅桂、鄭弘國3人共同居住使用，於110年8月21日具狀追加
    張梅桂、鄭弘國為被告，並更正其聲明為如下述訴之聲明欄
    所示（見本院卷第59至60頁）。經核原告所為訴之變更，其
    請求基礎事實同一，且該訴訟標的對於數人必須合一確定時
    ，追加其原非當事人之人為當事人，亦不甚礙被告之防禦及
    訴訟之終結，揆諸首開規定均無不合，應予准許。
二、本件被告鄭民箎、張梅桂等2人經合法通知，均未於言詞辯
    論期日到場，核無民事訴訟法第386條各款所列情形，爰依
    原告聲請，由其一造辯論而為判決。
貳、實體方面：
一、原告主張：
　㈠原告前買受鈞院民事執行處109年度司執字第30360號強制執
    行事件所拍賣之系爭房屋及其坐落之土地，並於110年5月6
    日登記為所有權人，惟系爭房屋現由被告等3人無權占有使
    用中，且被告等3人亦無合法占有使用系爭房屋之權利，原
    告自得本於民法第767條物上請求權之規定，請求被告等3人
    將系爭房屋騰空遷讓並返還予原告。
　㈡又占有本身為一利益，無權占有他人之房屋，可獲得相當於
    租金之利益，乃社會之通念。被告等3人無權占有系爭房屋
    之行為，致原告受有相當於租金之損害，原告自得向被告等
    3人請求相當於租金之不當得利。今依原告查詢租金實價登
    錄資訊可知，與系爭房屋坐落相同路段之出租物件，其行情
    價每坪每月約為684元，而系爭房屋之坪數為83.97坪，依此
    計算每月租金為57,435元，原告願以每月50,000元計算，應
    屬適當。是原告既自110年5月6日起取得系爭房屋所有權，
    被告3人自上開日期起即因無權占用系爭房屋而受有不當得
    利，故原告依民法第179條規定，請求被告3人自上開日期起
    至渠等遷讓系爭房屋之日止相當於租金之不當得利，應有理
    由。
　㈢綜上，爰聲明：
　⒈被告鄭民箎、張梅桂、鄭弘國應將系爭房屋騰空遷讓返還予
    原告。
　⒉被告鄭民箎、張梅桂、鄭弘國應自110年5月6日起至騰空遷讓
    返還系爭房屋之日止，按月給付原告50,000元。
　⒊第一項請求，原告願供擔保，請准宣告假執行。
　⒋訴訟費用由被告連帶負擔。
二、被告則以：
　㈠被告鄭弘國之答辯：
　　被告鄭民箎、張梅桂等2人為被告鄭弘國之父母，渠等2人年
    紀已大，本身也中風，因為系爭房屋位處巷道，大車進不去
    ，必須小車一台一台的載運，故希望原告可以給予一些搬遷
    費補償。至於原告請求相當於租金之不當得利部分，系爭房
    屋隔壁近期有人承租4樓，該戶係約定每月租金10,000元等
    語。
　㈡其餘被告鄭民箎、張梅桂等2人經合法通知，均未於言詞辯論
    期日到場，亦未提出書狀作何聲明或陳述。
三、本院之判斷：
　㈠原告主張其於本院民事執行處109年度司執字第30360號強制
    執行事件，經拍賣程序拍得系爭房屋及其坐落之土地，並已
    於110年5月6日登記為所有權人，然被告等3人現今仍繼續占
    有使用系爭房屋等情，業據其提出系爭房屋及其坐落土地之
    土地及建物所有權狀影本、本院民事執行處110年1月17日新
    院嶽109司執賢字第30360號拍賣公告、新竹市稅務局110年
    契稅繳款書等件為證（見本院卷第15至25、29至33頁），並
    為到庭被告鄭弘國所不爭執，復經本院依職權調取上開強制
    執行事件卷宗核閱屬實。至被告鄭民箎、張梅桂等2人經合
    法通知，均未於言詞辯論期日到場，亦未提出書狀為任何聲
    明或陳述以供審酌，本院依調查證據之結果及斟酌全辯論意
    旨，自堪信原告前開主張為真實。
　㈡按所有人對於無權占有或侵奪其所有物者，得請求返還之。
    對於妨害其所有權者，得請求除去之。有妨害其所有權之虞
    者，得請求防止之，民法第767條第1項定有明文。而民法第
    767條規定之無權占有，係指無占有之正當權源，而占用所
    有人之物而言，無論係自始無權占有，或係原為有權占有，
    其後喪失占有之權源者，均屬之(最高法院87年度台上字第2
    024號判決意旨參照)。查原告現為系爭房屋之所有權人，而
    被告等3人現仍繼續占有使用系爭房屋，已如前述。又被告
    復未舉證證明渠等3人有何繼續占有使用系爭房屋之正當權
    源，自應認屬無權占有。是衡諸上開規定及說明，認原告本
    於系爭房屋所有權人之身分，請求判令如主文第一項所示，
    為有理由，應予准許。
　㈢次按無法律上之原因而受利益，致他人受損害者，應返還其
    利益，雖有法律上之原因，而其後已不存在者，亦同，民法
    第179條定有明文。復按無權占有他人所有物或地上物，可
    能獲得相當於租金之利益，並應以客觀上占有人所受之利益
    為衡量標準，非以請求人主觀上所受之損害為斷（最高法院
    104年度台上字第715號判決意旨參照）。本件原告主張被告
    等3人無權占用系爭房屋，受有相當於租金之利益，致原告
    受有相當於租金之損害，每月應以50,000元計算等情，並提
    出地圖資料、系爭房屋周遭之租金實價登錄資料等為證（見
    本院卷第27、63、65頁），被告鄭弘國僅辯稱系爭房屋隔壁
    建物4樓係約定以每月10,000元出租等語。查被告等3人自原
    告於110年5月6日取得系爭房屋所有權後無權占用系爭房屋
    迄今，此經本院認定如前，依上開規定及說明，被告等3人
    自獲有相當於租金之利益，並致原告受有相當於租金之損害
    ，是原告請求被告等3人給付相當於租金之不當得利，自無
    不可。本院審酌系爭房屋雖各層均編有獨立建號，惟整體為
    一5層樓之獨立建物，並於75年12月2日興建迄今約35年，建
    物各樓層總面積為277.59平方公尺（計算式：58.68平方公
    尺＋58.68平方公尺＋58.68平方公尺＋58.68平方公尺＋42.87平
    方公尺＝277.59平方公尺），此有前揭原告提出所有權狀及
    本院調取之強制執行卷宗可參。又參酌Google地圖及街景照
    片所示，系爭房屋雖位於新竹市四維路70巷內，惟鄰近四維
    路，且附近有國小及商家，生活機能亦尚屬便利。另佐以原
    告所提上開實價登錄資料，系爭房屋鄰近透天厝之租金交易
    單價約每坪684元，並考量被告等3人係就系爭房屋整體建物
    之空間為占有使用等節，是原告主張系爭房屋每坪之租金以
    684元計算，堪信合理，據此，系爭房屋每月租金約為57,43
    6元【計算式：684元×277.59平方公尺×0.3025坪（按：1平
    方公尺約等於0.3025坪）＝57,436元（小數點以下四捨五入
    ）】。再參以被告鄭弘國抗辯系爭房屋隔壁建物單層之每月
    租金為10,000元，藉此亦足以估算系爭房屋周遭建物5層樓
    合計之租金約為50,000元（計算式：10,000元×5層＝50,000
    元）等節。據此，本院參酌被告等3人係就系爭房屋5層樓空
    間占有使用及系爭房屋坐落位置、鄰近生活機能暨周遭建物
    租金行情等一切情狀，認原告主張被告應給付每月相當於租
    金之不當得利50,000元，尚屬適當。據此，原告請求自其取
    得系爭房屋所有權之110年5月6日起，至被告等3人騰空遷讓
    返還系爭房屋之日止，按每月50,000元計算之相當於租金之
    不當得利，洵屬正當，應予准許。
四、綜上所述，原告依民法第767條第1項、第179條規定，請求
    被告等3人應將系爭房屋騰空遷讓返還予原告；並請求被告
    應自110年5月6日起至騰空遷讓返還系爭房屋之日止，按月
    給付50,000元，為有理由，應予准許。
五、本判決主文第1項部分，原告陳明願供擔保請准宣告假執行
    ，經核無不合，爰酌定相當金額准許之。
六、本件判決基礎已臻明確，兩造其餘攻擊防禦方法及舉證，於
    判決結果無影響，毋庸一一論列，附此敘明。
七、據上論結，本件原告之訴為有理由，依民事訴訟法第385條
    第1項前段、第78條、第390條第2項，判決如主文。
中　　華　　民　　國　　110 　年　　9 　　月　　17　　日
                  民事第一庭    法　官　蔡欣怡
以上正本係照原本作成。　　　　　　　　　
如對本判決上訴，須於判決送達後20日內向本院提出上訴狀。
如委任律師提起上訴者，應一併繳納上訴審裁判費。
中　　華　　民　　國　　110 　年　　9 　　月　　17　　日
                                書記官  謝國聖
附表：
編號 縣市 鄉鎮市區 段 小段 建號 門牌號碼 權利範圍 01 新竹市  聚吉  874 新竹市○○路00巷0號 全部 02 新竹市  聚吉  875 新竹市○○路00巷0號2樓 全部 03 新竹市  聚吉  876 新竹市○○路00巷0號5樓 全部 04 新竹市  聚吉  877 新竹市○○路00巷0號3樓 全部 05 新竹市  聚吉  878 新竹市○○路00巷0號4樓 全部 備註：上開建物均坐落新竹市○○段0000○0000地號土地